臺灣高等法院臺南分院刑事判決
上　訴　人
即　被　告　甲○○
上列上訴人因違反稅捐稽徵法等案件，不服臺灣雲林地方法院90
年度訴字第280號 中華民國90年10月28日第一審判決（起訴案號
：臺灣雲林地方法院檢察署90年度偵字第2835號），提起上訴，
判決後由最高法院【就違反稅捐稽徵法部分】第一次發回更審，
本院判決如下：
    主      文
上訴駁回。
    事      實
一、甲○○係址設雲林縣斗南鎮大東里大東一五四號「昇業工業
    社」之商業負責人，「昇業工業社」為納稅義務人，申報該
    工業社之營利事業所得稅係甲○○之業務，為從事業務之人
    。甲○○明知民國（下同）八十八年一月間至十二月間，丙○○、程永崎二人並未在該工業社工作領有薪資，竟為逃漏
    該工業社上開八十八年度之營利事業所得稅，與乙○○（另
    涉幫助逃漏稅罪嫌應由檢察官另行偵辦）約定由乙○○提供
    丙○○、程永崎二人之證件資料給甲○○報稅，乙○○即交
    代其不知情之成年兒子及不知情之程永崎，在雲林縣西螺鎮
    ○○○路二六一號乙○○住處，分持丙○○、程永崎之身分
    證影本及印章交給甲○○。甲○○即於八十九年二月間（農
    曆過年間），利用不知情之會計小姐黃秀荔，在上開工業社
    處，將「昇業工業社」僱用支付丙○○八十八年度薪資所得
    新台幣（下同）十七萬五千元、僱用支付程永崎八十八年度
    薪資所得五萬元等不實事項，連續登載於丙○○、程永崎之
    「各類所得扣繳暨免扣繳憑單」一式四聯（下稱扣繳憑單）
    、及「各類所得扣繳暨免扣繳憑單申報書」（下稱扣繳憑單
    申報書）等業務上之文書，並於同年三月二十九日，利用該
    不知情之會計小姐，將上開扣繳憑單及扣繳憑單申報書提出
    於財政部台灣省中區國稅局雲林分局，主張該等文書真正。
    甲○○復於同年三月間，利用該不知情之會計小姐，登載虛
    報丙○○、程永崎之上開不實薪資支出於「昇業工業社」八
    十八年度「營利事業所得稅結算申報書」之業務文書上，並
    於同年四月二十九日，提出於上開雲林分局，主張該等文書
    之真正，虛偽浮報該工業社薪資支出共二十二萬五千元，致
    「昇業工業社」逃漏該年度營利事業所得稅五萬八千七百四
    十七元。
二、案經丙○○告訴臺灣雲林地方法院檢察署檢察官偵查起訴。
    理　　　由
一、訊據上訴人即被告甲○○對於其為「昇業工業社」負責人，
    並未僱用告訴人丙○○、程永崎二人，而要求黃姓會計小姐
    於上開時地填報告訴人丙○○、程永崎八十八年度薪資支出
    十七萬五千元、五萬元，並與乙○○約明由乙○○提供丙○○、程永崎二人身分證影本、印章供其申報薪資支出等情坦
    承不諱，惟矢口否認有何犯行，辯稱：八十八年有給乙○○
    承包工程，伊申報乙○○僱用的工人薪資是可以的云云。
二、經查：
  (一)「昇業工業社」並未僱用告訴人丙○○、程永崎，亦未支付
    薪資給該二人之情，為告訴人即證人丙○○、證人程永崎、
    乙○○證稱屬實，而告訴人丙○○於八十七年間給乙○○僱
    用，薪資所得由乙○○申報，乙○○因而有了告訴人的身分
    證影本等資料，八十八年間告訴人在乙○○處工作一月，支
    領薪資三、四萬元，在洪源田那裡作了約一個月，領得薪資
    一萬餘元，並未在被告處工作，亦未同意被告申報薪資等情
    ，為告訴人丙○○指訴綦詳，並有告訴人提出之所得稅核定
    通知書在卷可明。又程永崎於八十八年間係由乙○○僱用，
    向乙○○支領薪資五萬元，乙○○要程永崎拿資料給被告報
    稅各節，亦為證人程永崎證稱為真。而乙○○於八十八年間
    並未向被告承包工程，只是在八十八年向被告收八十七年的
    工程款，八十八年並未做被告的工作等情，為證人乙○○於
    偵審中證陳無誤。另乙○○交代其子拿告訴人的身分證影本
    、印章給被告報稅一事，亦為證人乙○○證稱在卷。顯然被
    告經營之「昇業工業社」，於八十八年間並無丙○○、程永
    崎之薪資支出無疑，被告據以申報，乃係浮報薪資支出，其
    意在逃漏「昇業工業社」營利事業所得稅，甚為明顯。
  (二)此外，被告填報「昇業工業社」八十八年度營利事業所得稅
    等申報稅捐之業務上文書，有告訴人及程永崎之扣繳憑單各
    一份、扣繳憑單申報書、「營利事業所得稅結算申報書」各
    一份在卷可詳，其上並有稅捐機關收件章可徵其申報日期無
    誤。至於扣繳憑單申報書上簽有「黃秀荔」之名，當即為被
    告所稱之黃姓會計小姐。證人康義信即財政部台灣省中區國
    稅局雲林分局之承辦人員，於原審亦到庭結稱被告申報稅捐
    過程及虛報薪資支出之逃漏稅額明確。被告雖以前詞置辯，
    並提出其開給福懋興業股份有限公司之統一發票、其與乙○○於八十八年間有工程承包之付款明細單為證，然該統一發
    票縱屬真實，亦只證明被告有承包上開工程，並不代表該工
    程有交給乙○○施作，再者，乙○○於偵查及原審庭訊中均
    已證明八十八年間並未向被告承包工程，已如前述，則上開
    書證並無從證明被告所辯為真。
  (三)又乙○○於偵查中陳稱：伊於八十七年間有向被告承包工程
　　，但八十八年間則沒有等語（見偵查卷第十四頁）。嗣於第
  　一審又陳稱：「八十八年沒有向甲○○承包工程．．．十一
    萬元及十二萬元是八十七年的工程款」等語（見第一審卷第
    六十六頁）。其後於本院上訴審又證稱：「（這明細表記載
    你於八十八年二月及同年十月有拿到錢？）他錢拿給我後叫
    我簽的，但是作八十七年的工程，不是八十八年承包。甲○○是在本院訴訟後再（在）地院那段期間叫我簽的」等語（
    見本院上訴審卷第一一三頁）。其所陳顯與上開「付款明細
    單」內記載：乙○○於八十八年二月間及同年十月間，先後
    為「昇業工業社」代製盒車及承包攪拌槽工程，而分別於同
    年三月間及十一月間領得工程款十一萬元及十二萬元等情不
    符，且洪乙○○於本院上訴審所陳：「他（指被告）錢拿給
    我後叫我簽的．．．甲○○是在本院訴訟後再（在）地院那
    段期間叫我簽的」等語，則被告係於本件案發後之九十年八
    月六日始請乙○○在該「付款明細單」上簽名，因此該「付
    款明細單」即屬事後臨訟捏造，仍不能做為被告之有利證據
    。
  (四)又丙○○於八十八年間並未受僱在「昇業工業社」工作及支
    薪，僅在乙○○處工作而支領工資三、四萬餘元。則被告明
    知上情，猶偽造丙○○自八十八年一月起至同年十二月止，
    在「昇業工業社」支領工資共計十七萬五千元之各類所得扣
    繳暨免扣繳憑單，並持以報稅，以虛增營業成本，而減少營
    業稅額，又查乙○○既非「昇業工業社」之成員，而係被告
  　之下包，則其所僱用之工人，似難謂與被告或「昇業工業社
    」有關；該等工人縱有向洪某領取工資之事實，亦不能由被
    告將之充為「昇業工業社」之營業成本，而據以報稅。況據
    丙○○所陳，其雖於八十八年間在洪某處工作，但僅領得工
    資四、五萬元而已，亦與被告申報其工資十七萬五千元相差
    甚鉅。經查丙○○於八十八年間並無向乙○○領得工資十七
    萬五千元之事實，縱然丙○○曾向乙○○領取工資，但被告
    憑何得以將丙○○向洪某領取之工資，充為「昇業工業社」
    之營業成本，而據以報稅之法律上理由，由此更足證被告有
    以詐術逃漏稅捐之情形。
  (五)綜上所述，本件事證明確，被告所辯顯係卸責之詞，不足為
    信，其犯行堪以認定，自應依法論科。
三、按被告所應受罰，乃因其為「昇業工業社」之商業負責人，
    依稅捐稽徵法第四十七條第三款之規定，係由同法第四十一
    條轉嫁而來，具有代罰性質，逃漏稅捐之犯罪主體仍係納稅
    義務人，因此其犯罪之個數，仍應以犯罪主體為準。本件被
    告行使業務上登載不實之文書之犯行與「昇業工業社」納稅
    義務人逃漏稅捐二者主體並不相同，逃漏稅捐並非被告之犯
    罪行為，是該逃漏稅捐與被告之其他犯罪行為間，無方法結
    果之牽連關係可言，最高法院八十五年度台上字第六０六五
    號、同年度台上字第六一九六號裁判要旨可資參照。則核被
    告所為，係犯稅捐稽徵法第四十七條第三款、第四十一條之
    罪。公訴意旨對被告虛報程永崎薪資支出五萬元一事漏未起
    訴，惟此與起訴事實之逃漏稅捐有實質上一罪關係，均為起
    訴效力所及，本院自應一併予以審究。起訴書認被告係犯稅
    捐稽徵法第四十一條之罪，惟公訴人於原審已來函更正起訴
    法條，起訴法條即毋庸變更。
四、原審就被告違反稅捐稽徵法部分（按被告被訴行使業務上登
    載不實文書部分業經本院前審判決無罪，因該部分不得上訴
    於第三審法院，該部分無法發回更審，故已判決確定），適
　　用稅捐稽徵法第四十七條第三款、第四十一條，刑法第十一
  　條前段、第二條第一項前段、第四十一條第一項前段，罰金
    罰鍰提高標準條例第二條之規定，並參酌被告犯後矢口否認
    犯行，飾詞狡辯，又拒不賠償告訴人因此所受損害，難認具
    有悔意，雖犯罪情節尚非嚴重，且逃漏稅捐之犯罪所得非鉅
    ，惟已造成告訴人相當之困擾等一切情狀，量處有期徒刑三
    月。又以九十年一月十日經總統公佈之刑法第四十一條第一
    項規定：「犯最重本刑刑為五年以下有期徒刑以下之刑之罪
　　，而受六個月以下有期徒刑或拘役之宣告，因身體、教育、
  　職業、家庭之關係或其他正當理由，執行顯有困難者，得以
    一元以上三元以下折算一日，易科罰金，但確因不執行所宣
    告之刑，難收矯正之效，或難以維持法秩序者，不在此限。
    」，並於同年月十二日生效施行，被告於行為後法律有變更
    ，就被告所犯稅捐稽徵法部分，裁判時之法律較有利於行為
    人，自應適用裁判時法律，因此就被告有以詐術逃漏稅捐之
    罪併諭知易科罰金之折算標準等情。本院經核其認事用法，
    均無不當，量刑亦稱妥適。被告上訴意旨，猶執前詞，否認
    犯罪，為無理由，應予駁回。
據上論結，應依刑事訴訟法第368條，判決如主文。
本案經檢察官李傳來到庭執行職務。
中　　華　　民　　國　　94　　年　　7 　　月　　20　　日
                  刑事第五庭　  審判長法　官  楊明章
                                      法　官　戴勝利
                                      法　官　顏基典
以上正本證明與原本無異。
如不服本判決，應於收受本判決後十日內向本院提出上訴書狀。
其未敘述上訴理由者並得於提起上訴後十日內向本院補提理由書
狀（均須按他造當事人之人數附繕本）「切勿逕送上級法院」。
　　　　　　　　　　　　　　　　　　　書記官　呂嘉文
中　　華　　民　　國　　94　　年　　7 　　月　　21　　日
附錄法條：
稅捐稽徵法第四十一條
 (逃漏稅捐之處罰)
納稅義務人以詐術或其他不正當方法逃漏稅捐者，處五年以下有
期徒刑、拘役或科或併科新台幣六萬元以下罰金。
稅捐稽徵法第四十七條
 (法人或非法人團體負責人之刑責)
本法關於納稅義務人、扣繳義務人及代徵人應處徒刑之規定，於
左列之人適用之：
一　公司法規定之公司負責人。
二  民法或其他法律規定對外代表法人之董事或理事。
三  商業登記法規定之商業負責人。
四  其他非法人團體之代表人或管理人。
